臺灣桃園地方法院刑事判決　　　　　　　　　　　　九十二年度交訴字第一一號
　　公　訴　人　臺灣桃園地方法院檢察署檢察官
　　被　　　告　乙○○
右列被告因肇事遺棄罪等案件，經檢察官提起公訴（九十二年度偵字第一四九六四號
、第一六○三○號），本院判決如左：
    主  文
乙○○因業務過失致人於死，處有期徒刑拾月；又駕駛動力交通工具肇事，致人死亡
而逃逸，處有期徒刑壹年。應執行有期徒刑壹年捌月。
    事  實
一、乙○○為計程車司機，係從事駕駛業務之人，於民國九十二年八月八日下午，駕
    駛車牌號碼三一八—ＬＱ號營業用小客車，沿桃園縣中壢市○○路龍岡大操場週
    邊道路，由龍岡路往游泳路方向行駛，於當日下午二時五十分許，駕車行經龍岡
    大操場司令台後側停車格附近時，其原應注意車前狀況並隨時採取必要之安全措
    施，以避免發生危險，而依當時情形為天候晴、日間自然光線、路面狀態乾燥、
    無缺陷，無障礙物且視距良好等情，並無不能注意之情事，詎其竟疏於注意及此
    而貿然以時速六、七十公里之速度行駛，撞擊前方隨同父親步行，正欲穿越道路
    前往停車格之林智誠，致林智誠受有多處創傷、腦水腫、蜘蛛膜下腔出血、腹腔
    內出血疑似小腸破裂、多重器官衰竭、重度昏迷及出血性休克等傷害，然乙○○
    見狀竟駕車加速逃逸現場而未為救護，嗣林智誠經送醫急救後延至同年月十日中
    午十二時三十分許，因頭、胸、腹部鈍挫傷而不治死亡。
二、案經林智誠之父甲○○訴由及臺灣桃園地方法院檢察署檢察官自動檢舉偵查起訴
    。
    理  由
一、訊據被告乙○○固不否認伊於九十二年八月八日下午駕駛車號三一八—ＬＱ之營
    業小客車，行經桃園縣中壢市○○路龍崗大操場時撞擊被害人林智誠，致被害人
    受有多處創傷、腦水腫、蜘蛛膜下腔出血、腹腔內出血疑似小腸破裂、多重器官
    衰竭、重度昏迷及出血性休克等傷害，然伊卻駕車加速逃逸現場而未為救護等情
    ，惟辯稱係被害人突然從路邊衝出來，伊來不及反應才撞到，伊並無過失云云。
    經查被告坦承於前開時、地，駕駛車號三一八—ＬＱ號營業用小客車肇事致被害
    人林智誠受傷並未為救護而加速逃逸現場乙節，核與被害人之父甲○○指述之車
    禍情節相符，復經證人賈有青於偵查中及警詢時證述綦詳，有警製之事故現場圖
    、道路交通事故調查報告表及車損照片八幀附卷可稽；又本案被害人林智誠因此
    車禍而受有多處創傷、腦水腫、蜘蛛膜下腔出血、腹腔內出血疑似小腸破裂、多
    重器官衰竭、重度昏迷及出血性休克等傷害，終因頭、胸、腹部鈍挫傷而不治死
    亡，亦經受傷死亡，亦經臺灣桃園地方法院檢察署檢察官督同法醫師相驗屬實，
    並製有相驗筆錄、相驗屍體證明書、驗斷書、相驗照片四幀及林口長庚醫院診斷
    證明書影本乙件等在卷足憑，被告前開坦承肇事逃逸部分與事實相符。至被告雖
    辯稱係被害人林智誠從路邊衝出來，致伊反應不及造成車禍，伊並無過失云云，
    惟據證人賈有青於偵訊時證稱「．．看到小孩子是跟著他爸後面走，計程車開的
    比較靠邊撞到小孩子，小孩子並非突然跑出來．．」等語，又臺灣桃園地方法院
    檢察署檢察官就被害人林智誠之屍體進行相驗時，可明顯看出被害人身體左後側
    有受撞擊後瘀青之情狀（參九十二年度相字第一二八九號卷宗第二十一頁上方之
    照片），果如被告所辯稱被害人是自路邊衝出云云，則依據一般經驗法則推斷被
    害人之傷勢應係集中於身體右或左側面，顯非上開照片所示之處，被告上開辯解
    應不可採；又按駕駛人應注意車前狀況，隨時採取必要之安全措施，道路交通安
    全規則第九十四條第三項定有明文，被告考領有職業汽車駕駛執照，自知其駕車
    應注意上述道路交通安全規定，復依附卷之交通事故調查報告表所載，肇事當時
    天候晴朗、日間自然光線、路面狀態乾燥、無缺陷，無障礙物且視距良好等情觀
    之，被告並無不能注意之情事，被告竟疏未注意前方有無行人通行，亦未採取必
    要之安全措施，貿然以六、七十公里之時速直行而撞及被害人，堪認被告之駕車
    失當行為，顯有過失。再被害人林智誠確因本案車禍造成頭、胸、腹部鈍挫傷而
    不治死亡，亦經相驗屬實，有如前述，是以被告過失駕車肇事行為，與被害人之
    死亡結果間，具有相當因果關係。綜上所述，本案事證明確，被告前開犯行已堪
    認定，應予依法論科。
二、查被告肇事時係以駕駛計程車為業，已據其供述明確，係從事駕駛業務之人，核
    其所為，係犯刑法第二百七十六條第二項之業務過失致人於死罪及同法第一百八
    十五條之四之肇事逃逸罪。又被告駕車逃逸之犯意，係在其駕車肇事之後始另起
    萌生，因之，其所犯過失致死罪及肇事逃逸罪，主觀上之可責事由自屬各別，構
    成要件又不相同，應分論併罰之。被告雖另辯稱：伊於肇事後，即欲至龍興派出
    所自首，惟當伊到龍興派出所旁時，其同事打電話告知伊不要穿公司制服去自首
    ，所以至派出所附近買襯衫換，換完衣服後警察就打電話給伊，警察問伊說要去
    哪裡，伊說要去龍興派出所自首，警察即要伊在龍興派出所旁邊的馬祖新村大門
    口等他們，伊到了以後，警察還沒有來，伊再打電話給警察，警察要伊在原地等
    他們，伊應符合自首之要件云云。按「對於未發覺之罪自首而受裁判者，減輕其
    刑。但有特別規定者，依其規定。」，刑法第六十二條訂有明文，又該條所謂「
    發覺」，固非以有偵查犯罪權之機關或人員確知其人犯罪無誤為必要，而於對其
    發生嫌疑時，即得謂為已發覺；但此項對犯人之嫌疑，仍須有確切之根據得為合
    理之可疑者，始足當之，若單純主觀上之懷疑，要不得謂已發生嫌疑。（最高法
    院七十二年度台上字第六四一號判例意旨參照）。經查證人即當時處理車禍案件
    之警員王美澄於本院訊問時結證稱：「（問：從你到案發現場未發現肇事車輛及
    至用電腦蒐集資料、到龍岡連絡站、詢問ＴＯＹＯＴＡ營業員知道車主的名字總
    共花了多久時間？）我是在接近五點左右確定駕駛是乙○○，在和他通過電話，
    然後相約在馬祖新村碰面不到五分鐘。」（參本院卷第三七頁審判筆錄）、「（
    問：ＴＯＹＯＴＡ營業員告訴你車主是乙○○，但你如何確定駕駛是乙○○？）
    我在電話中有問他你有沒有開車去龍岡大操場，他說有。」（參本院卷第三七頁
    審判筆錄）、「（問：你從哪個時點起認定被告就是肇事的嫌疑人？）從營業員
    告訴我車主是乙○○，且告訴我他有開快車的習慣，我就幾乎百分之百認定是他
    。」（參本院卷第三七頁審判筆錄）、「（問：被告在你打電話之前有無到派出
    所？）確定沒有，因為如果被告有到派出所會有無線電通知。」（參本院卷第三
    八頁審判筆錄），又被告於九十二年八月九日第一次警詢筆錄供稱：「（你是否
    知道你撞到小朋友？如何知道？）當時我不知道，是警察查獲後通知我才告知我
    。」（參九十二年度偵字第一六○三○號卷第十頁正面），可知警員王美澄以電
    話通知被告時，已對被告即為肇事者產生合理的懷疑，而被告當時在電話中或警
    詢調查時，均無申告自己犯罪之意，難認其有自首接受裁判之情，是本件被告應
    不符合刑法第六十二條前段規定自首減輕其刑之要件。爰審酌被告因超速駕駛未
    疏未注意車前狀況而導致被害人林智誠死亡，被告過失甚明，再者被告於肇事後
    ，未採取救護及報警處理，即駕車駛離現場，顯見惡性重大，且迄今未與被害人
    家屬達成和解等一切情狀，各量處如主文所示之刑，並定其應執行之刑。
三、據上論斷，應依刑事訴訟法第二百九十九條第一項前段，刑法第二百七十六條第
    二項、第一百八十五條之四、第五十一條第五款，判決如主文。
本案經檢察官胡原龍到庭執行職務。
中      華      民      國    九十三    年      五    月      二十六    日
          臺灣桃園地方法院刑事第五庭
                                      審  判  長法  官  潘政宏
                                                法  官  邱滋杉
                                                法  官  周炳全
右正本證明與原本無異。
如不服本判決，應於判決送達後十日內向本院提出上訴狀( 應附繕本 )，上訴於
臺灣高等法院。
                                                書記官  陳夏施
中        華        民      國   九十三   年      五   月     二十六    日
附論罪科刑依據之法條：
刑法第二百七十六條第二項
從事業務之人，因業務上之過失犯前項之罪者，處五年以下有期徒刑或拘役，得併科
三千元以下罰金。
刑法第一百八十五條之四
駕駛動力交通工具肇事，致人死傷而逃逸者，處六月以上五年以下有期徒刑。
